【裁判字號】    90,易,879
【裁判日期】    900920
【裁判案由】    傷害
【裁判全文】
臺灣板橋地方法院刑事判決                            九十年度易字第八七九號
    公  訴  人  臺灣板橋地方法院檢察署檢察官
    被      告  乙○○
                戊○○
                丁○○
                丙○○
右列被告因傷害案件，經檢察官提起公訴（九十年度偵字第四二九號），本院判決如
左：
    主  文
乙○○傷害人之身體，處拘役貳拾日，如易科罰金，以佰元折算壹日，緩刑貳年；
被訴傷害戊○○部分公訴不受理。
戊○○、丁○○、丙○○均公訴不受理。
    事  實
一、乙○○與戊○○及其母丁○○、妻丙○○等人互為鄰居，惟彼此相處不睦，常有
    爭執，於民國八十九年十月八日下午四時四十五分許，戊○○開車搭載丁○○、
    丙○○及二個兒子等人返回臺北縣三重市○○路一三二巷三十一號住處前，因遭
    乙○○整建房屋所用之水泥管阻擋路面而無法停車，戊○○遂先讓家人下車，另
    覓他處停車，丙○○下車後即持相機對乙○○拍照，乙○○出面阻止並想要回底
    片，丙○○置之不理，乙○○乃持磚塊揚言追打，未著手毆打前，丙○○已避開
    ，丁○○見狀上前與之理論，雙方因發生爭執，此時適戊○○停妥車子返家，乙○○心生不滿，竟基於傷害之犯意，先持水泥管欲砸戊○○，經旁人勸阻搶下而
    未出手，丁○○即將該水泥管丟至路邊，乙○○改持鉗子朝丁○○胸前及手臂毆
    打，致其受有前胸一公分×一公分、一公分×二公分及左臂五公分×五分分、二
    公分×二公分共四處瘀傷（起訴書略載為左上臂擦傷、左前臂瘀血傷）等傷害，
    戊○○即上前阻擋，乙○○復持鉗子毆打戊○○右背部，致其受有右背部擦傷之
    傷害，而戊○○與丁○○遭受毆打時，亦萌共同傷害之犯意聯絡，由丁○○拉住
    乙○○手臂並抱住其腰部，再由戊○○出手毆打，致乙○○受有右臉血腫、右腹
    上方瘀血傷、右前臂後側、右手背、右小腿後側擦破傷、下部外傷及疑似腦震盪
    等傷害（戊○○、丁○○、丙○○及乙○○傷害戊○○部分，另為不受理之諭知
    ，詳如理由欄貳）。
二、案經丁○○訴由臺北縣警察局三重分局報請臺灣板橋地方法院檢察署檢察官偵查
    起訴。
    理  由
壹、有罪部分：
一、訊據被告乙○○固坦承於右揭時、地與被告丁○○發生爭執等情，惟矢口否認有
    何傷害之犯行，並辯稱：伊係因遭被告丁○○拉住手臂並抱住腰，及遭被告戊○○毆打，才一時反抗而不小心造成被告丁○○受傷，並非故意為之云云。經查：
    右揭事實，業據被告丁○○於於警訊及偵審中指訴綦詳，而證人甲○○於警訊及
    本院調查中證稱：有看見被告乙○○、丁○○拉扯等情，已該當於出手傷害之行
    為；而被告丁○○遭毆打致受有前胸一公分×一公分、一公分×二公分及左臂五
    公分×五分分、二公分×二公分共四處瘀傷等傷害之情形，復有臺北市立中興醫
    院甲種診斷證明書二紙及照片五幀附卷可稽；另參諸上開被告丁○○受傷照片所
    示，其傷勢應係以尖銳器物造成，且其共受有四處傷害，此已非單純不小心造成
    的，是被告丁○○指訴情節，尚非子虛，被告乙○○主觀上具有傷害之犯意甚明
    。從而，被告乙○○上開辯解，應係飾卸之詞，不足採信，罪證已臻明確，其犯
    行堪以認定。另本件係因被告丙○○持相機對被告乙○○照相，被告乙○○出面
    阻止並想要回底片未果，而發生衝突，而此照相情節，業經被告丙○○供述明確
    ，此事涉被告乙○○犯罪動機，併予認定。
二、核被告乙○○所為，係犯刑法第二百七十七條第一項之傷害罪。爰審酌被告之品
    行、智識程度、犯罪之動機、傷害之手段、所造成對方傷害之程度尚輕，以及其
    雖因本案衝突亦受有傷害，但於本院調查中已對被告楊富楊、丁○○、丙○○等
    人所涉傷害罪嫌當庭撤回告訴不予追究，足認其犯罪後之態良好等一切情狀，量
    處如主文所示之刑，以示懲儆。查被告行為後，刑法第四十一條關於易科罰金之
    規定，業經立法院於九十年一月四日修正通過，並經總統於同年月十日明令公布
    ，同年月十二日生效施行。觀諸上開修正後得易科罰金之規定「犯最重本刑為五
    年以下有期徒刑以下之刑之罪，而受六個月以下有期徒刑或拘役之宣告，因身體
    、教育、職業、家庭之關係或其他正當事由，執行顯有困難者，得以一元以上三
    元以下折算一日，易科罰金。但確因不執行所宣告之刑，難收矯正之效，或難以
    維持法秩序者，不在此限。併合處罰之數罪，均有前項情形，其應執行之刑逾六
    月者，亦同」，較修正前同條所定「犯最重本刑為三年以下有期徒刑以下之刑之
    罪，而受六月以有期徒刑或拘役之宣告，因身體、教育、職業、或家庭之關係，
    執行顯有困難者，得以一元以上三元以下折算一日，易科罰金」之內容，顯然為
    有利於被告。苟被告所犯為最重本刑五年以下有期徒刑以下刑之罪，且受六個月
    以有期徒刑或拘役之宣告，即應依刑法第二條第一項前段規定適用修正後刑法第
    四十一條規定，本件被告乙○○係犯刑法第二百七十七條第一項之傷害罪，其最
    重本刑為三年以有期徒刑以下刑之罪，且本院又科處被告拘役二十日，自應適用
    新法，諭知易科罰金之折算標準。末查：被告乙○○前未曾受有期徒刑以上刑之
    宣告，有臺灣高等法院檢察署刑案紀錄簡覆表在卷可稽，而被告係因遭他人照相
    而犯本罪，惡性尚非重大，犯罪後又撤回所受傷害之告訴，態度良好，經此偵審
    教訓後，已足收警惕之效，當無再犯之虞，本院認對其所宣告之刑，以暫不執行
    為適當，爰併宣告緩刑二年，以勵自新。
貳、不受理部分：
一、公訴意旨另以：被告乙○○於右揭時、地遭被告丙○○持相機拍照而出面阻止時
    ，被告丙○○竟以相機砸向被告乙○○（未成傷），被告乙○○心有不甘，揚稱
    要持磚塊予以毆打，尚未毆打之前，被告丙○○即逃回家中，適被告戊○○返家
    ，被告丙○○即以傷害之犯意，要被告戊○○毆打乙○○，被告丁○○聞訊後，
    亦本於共同傷害之犯意，從旁抱住被告乙○○而與被告戊○○一同加入毆打，在
    鬥毆過程中，被告乙○○先持鐵管追打戊○○，為工人甲○○勸阻搶下鐵管後，
    被告乙○○又再改持鉗子一隻毆打被告戊○○、丁○○，被告戊○○則本於傷害
    之犯意反擊，致被告乙○○受有右臉瘀血、右腹上方瘀血傷、右前臂後側擦傷、
    右手背擦傷、右小腿擦傷、頭部外傷、疑似腦震盪等傷害；被告戊○○受有右背
    部擦傷之傷害，因認被告乙○○、戊○○、丁○○、丙○○亦涉犯刑法第二百七
    十七條第一項之傷害罪嫌云云。
二、按告訴乃論之罪，告訴人於第一審辯論終結前得撤回其告訴；又告訴乃論之罪，
    其告訴經撤回者，應諭知不受理之判決；另不受理之判決，得不經言詞辯論為之
    ，刑事訴訟法第二百三十八條第一項、第三百零三條第三款、第三百零七條分別
    定有明文。
三、查本件被告乙○○告訴被告戊○○、丁○○、丙○○，及被告戊○○告訴被告乙○○之案件，公訴人認其四人均係觸犯刑法第二百七十七條第一項之傷害罪嫌，
    依同法第二百八十七條前段規定，須告訴乃論。茲據被告乙○○以言撤回對被告
    戊○○、丁○○、丙○○傷害之告訴，被告戊○○亦撤回對被告乙○○傷害之告
    訴，此有本院九十年四月三十三日、八月二十三日訊問筆錄可稽，揆諸前揭說明
    ，爰不經言詞辯論，就被告戊○○、丁○○、丙○○及被告乙○○被訴傷害被告
    戊○○部分，均逕為不受理之諭知。
四、至起訴書犯罪事實欄二雖載明被告丙○○亦對被告乙○○傷害行為提出告訴，惟
    起訴書犯罪事實欄並未敘及被告丙○○受傷情節，證據並所犯法條欄亦未認定被
    告乙○○構成傷害被告丙○○之罪嫌，足認檢察官並未就被告乙○○傷害被告丙○○之事實提起公訴，本院無從審究，併此敘明。
據上論斷，應依刑事訴訟法第二百九十九條第一項前段、第三百零三條第三款、第三
百零七條，刑法第二百七十七條第一項、第四十一條第一項前段、第七十四條第一款
，罰金罰鍰提高標準條例第一條前段、第二條，判決如主文。
本案經檢察官郭緯中到庭執行職務。
中      華      民      國      九十        年    九      月    二十    日
                                      台灣板橋地方法院刑事第三庭
                                          法  官  趙  義  德
右正本證明與原本無異
如不服本判決應於送達後十日內向本院提出上訴狀
                                          書記官  張  慧  玲
中      華      民      國      九十        年    九      月   二十六   日
附錄本案論罪科刑法條全文：
刑法第二百七十七條第一項：
傷害人之身體或健康者，處三年以下有期徒刑、拘役或一仟元以下罰金。


司法院資訊處製作；財團法人民間司法改革基金會備份。
